【裁判字號】    96,易,5539
【裁判日期】    970131
【裁判案由】    傷害等
【裁判全文】
臺灣臺中地方法院刑事判決              96年度易字第5539號
公  訴  人  臺灣臺中地方法院檢察署檢察官
被      告  乙○○
上列被告等因侵入住居案件，經檢察官提起公訴（96年度調偵字
第444號），本院判決如下：
    主    文
乙○○共同無故侵入他人附連圍繞之土地，受退去之要求而仍留
滯，處拘役貳拾日，如易科罰金，以新臺幣壹仟元折算壹日。
    犯罪事實
一、乙○○前於民國九十六年四月間，自吳籐處移轉取得坐落臺
    中縣外埔鄉○○段六六三之七地號土地（下稱系爭土地）之
    所有權（所有權移轉登記日期為九十六年四月二十日），惟
    上開土地業經前手之所有人吳籐、戊○○及吳均能併同渠等
    所有之同段六六三之三、六六三之四、六六三之五、六六三
    之六地號土地，於九十六年二月十三日出租予籐原農業企業
    股份有限公司（下稱籐原公司），租期自九十六年一月一日
    起至一百十一年十二月三十一日止，籐原公司並建築休閒設
    施建物於其上，以圍牆圈繞上開地號土地，而經營「金色虎
    家庄花卉親子休閒園區」（下稱虎家庄），在上開租賃期間
    內，乙○○並無使用上開土地之權。嗣因戊○○與虎家莊之
    經營者甲○○發生財務糾紛，而乙○○與戊○○之妻私交甚
    篤，乃意圖利用其所有權人之身分向虎家庄經營者尋釁，即
    無故於九十六年五月二十八日下午五時三十分許，在虎家庄
    開放時間結束後，偕同有犯意聯絡之庚○○（另行簽分偵辦
    ）及其不知情之幼子，以閒逛自己土地云云為名，侵入虎家
    庄建物群附連圍繞之土地，經尚在園區內之職員辛○○多次
    明示已經下班，要求退去而仍留滯，乙○○復惡言相向，辛○○驚嚇之餘，乃通知仍在園區之負責人甲○○及安全主任
    丙○○到場處理，而仍在園區○○○○○己○○（起訴書誤
    載為段吟芸）並在現場交涉請渠等離去，待上班時間再談，
    期間警方經甲○○通知到場，己○○表示可自行處理。惟警
    離去後，渠等仍留置現場不退，待丙○○於同日下午六時三
    十分許到場後，再次要求渠等退去而無效果，乃動手強制驅
    趕乙○○、庚○○二人，因而與乙○○相互基於傷害之犯意
    拉扯互毆推打，致乙○○頸部挫傷及擦傷、右膝挫傷；丙○○頸部挫瘀傷、左前臂挫瘀傷及擦傷、右耳、右手第一指擦
    傷（乙○○、丙○○所涉傷害部分，嗣經撤回告訴，另為不
    受理判決）。
二、案經甲○○訴由台中縣警察局大甲分局報請臺灣臺中地方法
    院檢察署檢察官偵查起訴。
    理    由
一、本件證人辛○○、丙○○、戊○○於警詢、偵查時及證人甲○○、己○○、庚○○於警詢時所證述內容，被告、檢察官
    均未聲明異議，本院審酌其言詞陳述作成時之情況，該證人
    能自由陳述，依刑事訴訟法第一百五十九條之五第二項之規
    定，應有證據能力，核先敘明。
二、訊據被告乙○○固坦承有於九十六年五月二十八日下午五時
    三十分許，偕同庚○○及其不知情之幼子，前往虎家庄園區
    內，惟矢口否認有無故侵入該土地之事，辯稱：伊是系爭六
    六三之七地號土地之所有人，當天只是要看看自己的地，且
    經園區的人告知不可進入後，伊即退出園區云云。惟查：上
    開事實，業據告訴人籐原公司之法定代理人甲○○於警詢及
    本院審理時指訴明確，並經證人辛○○、丙○○於警詢、偵
    審時、證人己○○於警詢時證述屬實。按刑法第三百零六條
    之規定，係緣於保障家內和平主義，為貫徹人民居住處所、
    管領土地之自由，而對無故侵入者明定其處罰，所保護之法
    益乃個人居住、管領場所有有不受其他無權利者侵入或滯留
    其內，予以干擾破壞之權利。而該條文所保之住屋權，乃源
    於對住屋或權利人對其所管領場所之使用權（臺灣高等法院
    九十一年度上易字第一二四六判決參照）。查本件被告乙○○明知其所有系爭土地，業經其前手出租於他人，自己在出
    租期間內當然無使用之權利，竟以其係其中一筆土地之所有
    權人為藉口，定要進入，於迭受現場有使用權之園區員工辛○○、己○○、丙○○退去之要求而仍留滯，前後達一小時
    之久，被告李上開行為，自該當於無故侵入他人附連圍繞之
    土地，受退去之要求而仍留滯之罪責無誤。再者，本件被告
    雖辯稱：僅是進入自己所有之土地云云，然查：被告名下之
    系爭土地，非但僅係虎家庄園區坐落之一小部分土地（此有
    被告於本院審理時提出之地圖謄本可參），且土地亦未經過
    主管機關測量，被告已不能確實知悉其所有系爭土地之正確
    位置；再者，果如被告所稱，其係走在自己土地上，但以被
    告所有之系爭土地縱深只有七十公尺長（有上開地圖謄本可
    按），而被告已走入園區至廁所位置，此處距離園區大門將
    近一百餘公尺遠，此為被告所自承，是被告所侵入之土地亦
    已超過自己土地部分，亦堪認定。最後參以被告及證人庚○○均供承確有進入虎家庄園區土地無訛。從而，被告上開辯
    解，顯係事後卸責之詞，不足採信。本件事證明確，被告上
    開犯行可堪認定。
三、查附連圍繞之土地，則指與住宅或建築物毗鄰相連，且四周
    設有圍障以相隔裏外之土地。本件籐原公司承租上開多筆土
    地並建築休閒設施建物於其上，並以圍牆圈繞上開土地，而
    經營虎家庄，被告無故侵入上開他人附連圍繞之土地，受退
    去之要求而仍留滯，核其所為，係犯刑法第三百零六條第二
    項之無故侵入他人附連圍繞之土地，受退去之要求而仍留滯
    罪。被告與庚○○間，就上開犯行，彼此間有犯意聯絡及行
    為分擔，俱為共同正犯。爰審酌被告未經同意，即擅入他人
    附連圍繞之土地，受退去之要求而仍留滯，妨害他人對土地
    管理之安寧與安全，暨被告犯後猶否認犯行之犯後態度及其
    犯罪之手段、目的、動機等一切情狀，並惟念及被告侵入不
    走之時間非長等一切情狀，量處如主文所示之刑，並諭知如
    易科罰金之折算標準。
據上論斷，應依刑事訴訟法第二百九十九條第一項前段，刑法第
二十八條、第三百零六條第二項、第四十一條第一項前段，刑法
施行法第一條之一第一項、第二項前段，判決如主文。
本案經檢察官丁○○到庭執行職務。
中    華    民    國    97    年    1     月    31    日
                      刑事第二庭      法  官  曾佩琦
上正本證明與原本無異。
如不服本判決，應於送達後十日內向本院提出上訴狀（須附繕本
），上訴於臺灣高等法院臺中分院。
上訴書狀如未敘述理由，應於上訴期間屆滿後二十日內補提理由
書於本院。
                                      書記官  何淑鈴
中    華    民    國    97    年    1     月    31    日
附錄本案論罪科刑法條：
【刑法第三百零六條】
  無故侵入他人住宅、建築物或附連圍繞之土地或船艦者，處一
  年以下有期徒刑、拘役或三百元以下罰金。
  無故隱匿其內，或受退去之要求而仍留滯者，亦同。


司法院資訊處製作；財團法人民間司法改革基金會備份。
